【裁判字號】    98,交易,711
【裁判日期】    990129
【裁判案由】    過失致死
【裁判全文】
臺灣臺中地方法院刑事判決             98年度交易字第711號
公  訴  人  臺灣臺中地方法院檢察署檢察官
被      告  丙○○
上列被告因過失致死案件，經檢察官提起公訴（九十八年度偵字
第一九五八七號），經被告於準備程式中就被訴事實為有罪之陳
述，本院於聽取當事人之意見後，裁定改以簡式審判程序判決如
下：
    主  文
丙○○因過失致人於死，處有期徒刑柒月。
    犯罪事實
一、丙○○於民國九十八年七月十二日上午九時二十三分許，騎
    駛車牌號碼七○六一ＣＲＳ號重型機車，沿臺中市○○路由
    南往北方向行駛，行經東光路與太原路交岔口，原應注意行
    車速度應依該路段行車時速限制五十公里之標誌規定，且應
    注意車前狀況，俾隨時採取必要之安全措施，而依當時天候
    晴，有日間自然光線，柏油路面乾燥無缺陷及障礙物，視距
    良好等客觀情形，並無不能注意之特別情事，竟疏未注意及
    此，貿然以時速約六十公里之速度超速直行；適有賴顯章騎
    駛車牌號碼ＥＺＬ－六○○號輕型機車，沿太原路由東向西
    逆向行經該處，迨丙○○發現時，已煞避不及，兩車碰撞，
    致賴顯章人車倒地，由東南往西北再轉北呈半圓弧滑行，因
    而受有雙眼眶部瘀青、右後頂骨部頭皮撕裂傷合併周邊皮下
    血腫、右耳道出血、左胸肋骨骨折、右肩前部擦傷、左肩峰
    後部擦傷、右手背擦傷、右大腿前近鼠蹊部擦傷、左足踝外
    側及左足底內側撕裂傷、右足踝內側擦傷等傷害。後經民眾
    許玉昭報警而由醫護人員緊急將賴顯章送往中國醫藥大學附
    設醫院急救。丙○○於肇事後，在未被有偵查犯罪職權之機
    關或公務員知悉肇事駕駛為何人前，留在現場主動向前來處
    理之員警自首而接受裁判。惟賴顯章仍因頭部外傷致顱內出
    血，於同日上午九時二十九分許不治死亡。
二、案經賴顯章之子丁○○訴由臺中市警察局第五分局報請臺灣
    臺中地方法院檢察署檢察官相驗後自動檢舉偵查起訴。
    理  由
一、程序方面
  (一)本案被告丙○○所犯係死刑、無期徒刑、最輕本刑為三年以
    上有期徒刑以外之罪，被告於行準備程序中就被訴事實為有
    罪之陳述，經法官告知簡式審判程序之旨，並聽取公訴人、
    被告之意見後，認為適宜進行簡式審判程序，而依刑事訴訟
    法第二百七十三條之一第一項規定，裁定改用簡式審判程序
    ，是本案之證據調查，依刑事訴訟法第二百七十三條之二、
    同法第一百五十九條第二項之規定，不適用傳聞法則有關限
    制證據能力之相關規定。
  (二)本案被告所為不利於己之供述，並無出於強暴、脅迫、利誘
    、詐欺、疲勞訊問、違法羈押或其他不正之方法，亦非違反
    法定障礙事由經過期間不得訊問或告知義務之規定而為，依
    刑事訴訟法第一百五十六條第一項、第一百五十八條之二規
    定，應認其有證據能力。
  (三)本案認定犯罪事實所憑之非供述證據，均無違反法定程序而
    取得之情形，依刑事訴訟法第一百五十八條之四反面規定，
    自有證據能力。
二、得心證理由：
  (一)上揭犯罪事實，業經被告於警詢、偵查及本院審理時均坦承
    不諱，核與報案民眾許玉昭於警詢時之陳述若合符節，並有
    道路交通事故現場圖（圖示車《意指被告機車》刮地痕應
    亦為被害人機車之刮地痕，容後敘明）、道路交通事故調查
    報告表(一)(二)各一紙、車籍查詢基本資料詳細畫面二份、交通
    事故現場照片十七張、臺中市○○○道路交通事故肇事人自
    首情形記錄表一紙附卷可稽；又被害人賴顯章確係因本件道
    路交通事故，致其受有雙眼眶部瘀青、右後頂骨部頭皮撕裂
    傷合併周邊皮下血腫、右耳道出血、左胸肋骨骨折、右肩前
    部擦傷、左肩峰後部擦傷、右手背擦傷、右大腿前近鼠蹊部
    擦傷、左足踝外側及左足底內側撕裂傷、右足踝內側擦傷等
    傷害，雖經送中國醫藥大學附設醫院急救，仍因頭部外傷致
    顱內出血，於九十八年七月十二日上午九時二十九分許不治
    死亡等情，亦經臺灣臺中地方法院檢察署檢察官督同法醫室
    檢驗員相驗無訛，有相驗筆錄、九十八年相字第一一一九號
    檢驗報告書、臺灣臺中地方法院檢察署相驗屍體證明書各一
    份及相驗照片十二張在卷可憑，足見被告自白與事實相符，
    堪信為真。
  (二)告訴人丁○○雖於本院審理時具狀稱：事故地點設有左轉保
    護時相之行車管制號誌交叉路口，交通流量大、路線複雜，
    伊父親絕無可能冒著生命危險逆向行車，所有供詞皆為被告
    所陳述，但現場圖繪及所遺刮地痕走向跡證均有疑義等語。
    然：
    1.被害人所騎駛之機車，係遭被告所騎駛之機車車頭自左側
      撞擊一節，除為被告所自承外，核與證人即到場處理並繪
      製道路交通事故現場圖之員警乙○○於本院審理時證稱：
      「（法官問：你到場時，有無發現死者機車哪邊遭到碰撞
      ？）左側腳踏板有破裂之痕跡。」、「（法官問：左側腳
      踏板有破裂之痕跡是刮地或撞擊造成？）撞擊造成的」（
      參見本院卷第三○頁）等語相符；再參以被害人左足踝外
      側及左足底內側受有撕裂傷，且被害人機車係右側車身著
      地，左側車身朝上卻仍有破損痕跡，而被告機車係車頭受
      損等情，此亦有相驗照片二張及車損情形照片四張在卷足
      憑（參見相卷第四一頁、第三二頁、第二六頁），與證人
      前開所言相互吻合，足見被害人機車係遭被告機車車頭自
      左側撞擊。
    2.按刮地痕之形成係因車輛倒地而於地面上滑行時，機車本
      體與路面摩擦所造成，是車輛最終之停置地點自為刮地痕
      之終點無疑。證人乙○○於本院審理時證稱：被害人機車
      所造成刮地痕走向為由南往北等語（參見本院卷第二九頁
      背面）；復徵諸卷附之道路交通事物現場圖（參見相卷一
      三頁），被害人機車位在所標示車（即被害人機車）刮
      地痕之北，以機車倒地位置即為刮地痕終點來判斷，被害
      人機車倒地後刮地痕走向確為由南往北無訛，顯見被告機
      車係由南往北行駛，撞擊被害人機車左側後，方能使被害
      人機車倒地後由南往北滑行。而被告機車既在東光路上由
      南往北方向行駛，其機車車頭撞擊被害人機車左側車身，
      足徵被害人機車係在太原路上由東向西行駛；又依道路交
      通事故現場圖，本件車禍撞擊位置在太原路由西向東之道
      路上，是被害人顯係逆向行駛，當可認定。
    3.被告機車既由南往北行駛，則證人吳啟煌於本院審理時證
      稱：被告機車刮地痕走向為由北往南云云（參見本院卷第
      三○頁，依道路交通事物現場圖應係西北往東南方向，此
      顯係證人吳啟煌口誤），即顯非無疑，蓋若無由北往南之
      力道加諸於被告機車上，被告機車實無與其行進方向相反
      ，由西北往東南反向滑行之理，而被害人機車係左側車身
      遭被告機車車頭撞擊，足見被害人行進方向應係東西走向
      ，要無由北往南之力道加諸於被告機車上，是證人吳啟煌
      證詞顯有矛盾。另本件車禍事故經送臺灣省臺中市區車輛
      行車事故鑑定委員會鑑定，該會表示「然現場圖繪示賴
      車所遺刮地痕之走向係『西北往東南方向』，行駛方向與
      跡證顯示情形不能吻合」，此有該會九十八年十月十三日
      中市行字第○九八五四○二九五九號函在卷可憑（參見偵
      查卷第一四頁），亦係指前述矛盾之處，惟依道路交通事
      物現場圖中，「西北往東南方向」之刮地痕係繪製為車
      刮地痕，車刮地痕走向係南往北，是前揭函文中之「
      賴車」應為「陳車」之誤，併予敘明。
    4.證人吳啟煌又證稱：因被告機車倒地的南邊沒有刮地痕，
      北邊有刮地痕，所以是由北往南刮云云（參見本院卷第三
      二頁），是證人吳啟煌係因被告機車在刮地痕附近而判斷
      該刮地痕是被告機車所造成，並在現場圖上將該刮地痕標
      示為車（意指被告機車）刮地痕。然被告機車實無可能
      造成「西北往東南方向」之刮地痕，業如前述，則證人吳
      啟煌判斷該刮地痕為被告機車造成，即有違誤。觀諸道路
      交通事故現場圖，被害人機車在該標示為車刮地痕之北
      邊，若將該刮地痕解讀為被害人機車之刮地痕，依被害人
      機車與該刮地痕之相對位置，則該刮地痕走向應為東南向
      西北；復參以被害人機車由東向西方向行駛，被告機車由
      南往北行駛，業如前述，故兩車碰撞後，依物理作用，被
      害人機車實有可能造成東南往西北方向之刮地痕；再者，
      被害人機車倒地後之車頭最終朝向係東北東方一節，核有
      現場全景、路況照片二張附卷可稽（參見相卷第三一頁、
      三四頁），並有現場道路交通事故現場圖在卷可按，則被
      害人機車原係由東往西方向行駛，經被告機車撞擊後，被
      害人機車車頭卻朝與原來方向相反之東北東方向，顯見被
      害人機車左側車身遭到被告機車車頭由南往北方向撞擊後
      ，曾於地面旋轉將近一百八十度，惟道路交通事故現場圖
      所標示車刮地痕約只有一個機車車身長，以被害人受創
      程度及機車車身旋轉近一百八十度，被害人機車所造成之
      機車刮車痕當不可能只有約一個機車車身長且呈單一走向
      ，然道路交通事故現場圖所標示車刮地痕若解讀為被害
      人機車刮地痕，則可得出被害人機車倒地後，由東南往西
      北再轉北呈半圓弧滑行，而符合被害人機車車頭旋轉近一
      百八十度之狀況，是道路交通事故現場圖中標示為車刮
      地痕應為被害人機車刮地痕，如此方能與該圖中標示為
      車刮地痕走向，及雙方行進方向、車損位置相互吻合，耑
      此敘明。
  (三)按行車速度，依速限標誌或標線之規定；汽車行駛時，駕駛
    人應注意車前狀況，並隨時採取必要之安全措施，交通安全
    規則第九十三條第一項、第九十四條第三項分別訂有明文。
    查被告領有適當駕照，此有道路交通事故調查報告表(二)在卷
    足憑，本應遵守上開交通安全法規之規定，注意行車速度應
    依標誌之規定，且應注意車前狀況，俾隨時採取必要之安全
    措施，而依當時天候晴，有日間自然光線，柏油路面乾燥無
    缺陷及障礙物，視距良好等客觀情形，並無不能注意之特別
    情事，竟疏未注意及此，超速行車以致撞擊被害人，使被害
    人死亡，被告確有過失無疑，且與被害人之死亡具有相當因
    果關係。被害人雖因逆向行駛而亦同有過失，業如前述，惟
    此並不影響被告前揭過失犯行之成立，併予敘明。
  (四)綜上，本案事證明確，被告犯行洵堪認定，應依法論科。
三、核被告丙○○所為，係犯刑法第二百七十六條第一項過失致
    人於死罪。被告於肇事後，在未被有偵查犯罪職權之機關或
    公務員確知肇事駕駛為何人前，留在現場主動向前來處理之
    員警承認其為肇事駕駛而接受裁判，有臺中市○○○道路交
    通事故肇事人自首情形紀錄表一紙（參見相卷第二三頁）在
    卷可稽，與自首要件相符，依刑法第六十二條前段之規定，
    減輕其刑。爰審酌被告應注意行車速度應依標誌之規定，且
    應注意車前狀況，俾隨時採取必要之安全措施，而依當時情
    形並無不能注意之情事，竟疏未注意及此，因此過失致被害
    人受傷不治死亡，迄今未能與被害人家屬達成和解，亦據告
    訴人陳明在卷（參見本院卷第二九頁），惟被害人逆向行駛
    ，過失程度大於被告，暨被告犯罪之動機、目的、手段，及
    犯後坦承犯行，態度尚可等一切情狀，量處如主文所示之刑
    ，以示懲儆。
據上論斷，應依刑事訴訟法第二百七十三條之一第一項、第二百
九十九條第一項前段，刑法第二百七十六條第一項、第六十二條
前段，刑法施行法第一條之一第一項、第二項前段，判決如主文
。
本案經檢察官甲○○到庭執行職務
中    華    民    國    99    年    1     月    29    日
                      交通法庭  法  官  黃裕仁
以上正本證明與原本無異。
如不服本判決應於收受判決後十日內向本院提出上訴書狀，並應
敘述具體理由；其未敘述上訴理由者，應於上訴期間屆滿後二十
日內向本院補提理由書（均須按他造當事人之人數附繕本，切勿
逕送上級法院）。
                                書記官  何惠文
中    華    民    國    99    年    1     月    29    日
附錄論罪科刑法條
刑法第二百七十六條第一項
因過失致人於死者，處二年以下有期徒刑、拘役或二千元以下罰
金。

司法院資訊處製作；財團法人民間司法改革基金會備份。
